# 关于公司分立的会计处理

提问人：everest2017 时间：2022-03-25 13:01:56
总公司计划新设一全资子公司，将总公司其中的一个业务板块整体分立至新设子公司，包含与该业务板块相关的全部资产、负债、设备、存货、人员全部转移至子公司，分出的资产高于分出的负债。请教陈版及各位老师，对于分立为子公司这种情况的会计处理：
1 、存续企业（即母公司）：
存续企业按照分出资产、负债的账面价值减记相关资产、负债，差额能否确认为“长期股权投资”？还是仍确认为“资本公积——资本溢价”？
2 、新设企业（即子公司）
新设企业取得被分立企业原有的资产、负债构成业务，构成同一控制下的企业合并，应按照所获得资产负债的原账面价值进行初始计量，差额能否确认为“实收”？还是仍确认为“资本公积——资本溢价”？
3 、如果子公司将差额确认为“资本公积——资本溢价”，该资本溢价能否用于转增实收资本？
谢谢陈版及各位老师！

回答人：chenyiwei
1 、因为是母公司分出业务到子公司，故按照投入子公司的净资产账面价值作为对该子公司的长期股权投资成本，不能冲减母公司自身的权益。
2 、新设企业取得被分立企业原有的资产、负债构成业务，构成同一控制下的企业合并，应按照所获得资产负债的原账面价值进行初始计量。如果增加实收资本的，需作为非货币财产出资履行评估等程序（但会计处理仍依据账面价值），差额贷记资本公积。
3 、子公司将差额确认为“资本公积——资本溢价”，该资本溢价可用于转增实收资本。